【裁判字號】    98,簡上,120
【裁判日期】    980729
【裁判案由】    第三人異議之訴
【裁判全文】
臺灣高雄地方法院民事判決             98年度簡上字第120號
上  訴  人  乙○○
訴訟代理人  莊美玲律師
被上訴人    甲○○
            丙○○
上列當事人間第三人異議之訴事件，上訴人對於民國98年2 月27
日本院易鳳山簡易庭97年鳳簡字第1456號第一審簡易判決提起上
訴，本院民國98年7月15日言詞辯論終結，判決如下：
    主  文
上訴駁回。
第二審訴訟費用由上訴人負擔。
    事實及理由
一、被上訴人甲○○經合法通知而未於言詞辯論期日到場，爰依
    上訴人聲請人聲請而為一造辯論。
二、上訴人起訴主張：本院82年執全字第156 號假扣押執行事件
    ，被上訴人甲○○於82年2 月26日以坐落高雄縣仁武鄉○○
    段1015號土地上未保存登記 (暫編建號235 號)門 牌號碼為
    高雄縣仁武鄉○○路248 號建物 (下稱系爭建物，全部範圍
    如附圖所示A 、B 、C 所示)為 被上訴人丙○○所有而予以
    查封，惟本院82年簡上字172 號確定判決認定系爭建物 (不
    含涼棚及石棉瓦平房部分)B 為 上訴人所有確定，並經83年
    執字第9593號執行事件點交返還上訴人，又系爭建物坐落之
    基地亦為上訴人所有；而系爭建物連同涼棚嗣後均因颱風崩
    塌而不存在；上訴人已將坐落之基地出賣予訴外人李和隆，
    李和隆欲申請建造以搭建工廠時，遭主管機關以其上建物遭
    查封為由而駁回，上訴人與李和隆始知系爭建物遭查封之事
    ；李和隆曾代位上訴人提起撤銷假扣押執行程序之訴經本院
    97 年 訴字第938 號判決敗訴 (並經上訴審駁回上訴確定)
    ；系爭建物為上訴人所有，因被上訴人甲○○誤認為丙○○
    所有而予假扣押查封，上訴人自得訴請撤銷假扣押執行程序
    ；又系爭建物已滅失，查封標的物全部事實上不存在，自為
    假扣押消滅之原因，假扣押執行程序自應撤銷；爰依強制執
    行法第15條規定提起本訴。並聲明上開假扣押執行程序就上
    訴人所有系爭建物所為之強制執行程序應予撤銷。
三、被上訴人方面：丙○○以上開假扣押執行程序並無錯誤，系
    爭建物遭上訴人拆除而滅失，無再提起第3 人異議之訴之理
    由，另上訴人主張系爭建物為其所有亦屬不實在等語。甲○
    ○則以丙○○並未清償債務，自不能撤銷假扣押執行程序等
    語。
四、原審經審理結果，就本院82年度執全字第156 號假扣押執行
    事件對於門牌號碼高雄縣仁武鄉○○路248 號建物如原判決
    附圖B 部分所示面積0.0060公頃磚造平房所為之強制執行程
    序予以撤銷，關於上訴人請求撤銷同事件查封其餘部分強制
    執行程序之訴則駁回。上訴人提起上訴，補陳系爭建物與涼
    棚均已全滅失而不存在，為假扣押消滅之原因，假扣押執行
    程序自應撤銷，另丙○○之涼棚於假扣押查封時無牆壁並不
    宜以不動產之查封方式且編定臨時建號，而應以動產方式查
    封、磚造平房則為上訴人所有，是假扣押執行程序應全部撤
    銷。並聲明：(一)原判決不利於上訴人部分廢棄。(二)上開廢棄
    部分，本院82 年 度執全字第156 號假扣押執行事件對於門
    牌號碼高雄縣仁武鄉○○路248 號建物如原判決附圖A 部分
    所示面積0.0080 公 頃、C 部分所示面積0.0018 54 公頃所
    為之強制執行程序，應予撤銷。被上訴人丙○○答辯補陳，
    查封標的物確為上訴人拆除而滅失，無理由提起第3 人異議
    之訴，且查封標的物為被上訴人所有，查封之動產則下落不
    明等語。甲○○則以丙○○債務未清償，查封之動產下落不
    明等語。並聲明：上訴駁回。（被上訴人就原判決准予撤銷
    附圖B 部分強制執行程序部分未上訴，該部分已確定，不在
    本院審理範圍）。
五、兩造就下列事項不爭執：
  (一)甲○○以丙○○積欠債務為由而聲請本院82年全字第205 號
    裁定准予假扣押後，經82年執全字第156 號執行事件於82年
    2 月26日查封丙○○所有系爭磚造平房及鋼筋石棉瓦車棚，
    並經仁武地政事務所測量以82年3 月25日82仁地所一字第
    1664號編定臨時建號73號磚造鐵架平房面積86.54 平方公尺
    ，即門牌號碼仁武鄉○○路248 號之查封登記。
  (二)上訴人訴請丙○○應遷讓返還上開查封標的物，經本院82年
    簡上字第172 號 (原審為82年鳳簡字第679 號)判 決丙○○
    僅應遷讓返還其中如附圖所示B 面積0.0060公頃磚造平房部
    分，至其餘如附圖所示A 面積0.0008公頃涼棚部分，則認定
    非上訴人所有而駁回其訴，有上開民事判決可參。
  (三)上開系爭查封標的物均已滅失，有高雄縣政府97年3 月7 日
    府建管字第0970046535號附於82年執全字第156號卷內。
六、本院82年執全字第156 號假扣押執行事件係甲○○於82年2
    月17日以丙○○積欠其500,000 元未清償，而聲請查封丙○
    ○所有如附圖所示系爭建物及模具112 付、鐵架大小24支，
    有指封切結、查封筆錄、查封不動產清單、查封物品清單附
    卷（上開執全卷第19-23 頁），查封之不動產清單並記載不
    動產查封範圍包括未保存登記之磚造平房、鐵架及石棉瓦車
    棚（第22頁），實測結果查封登記面積為86.54 平方公尺，
    有仁武地政事務所82年3 月25日八二仁地所一字第1664號函
    附於上開假扣押執行卷 (第34頁)可 參；且上開範圍與本院
    82 年 度簡上字第172 號遷讓房屋判決所附成果圖細分為A
    （涼棚8 平方公尺）、B （磚造平房60平方公尺）、C （石
    棉瓦造平房17平方公尺），合計85公尺之位置相同，上訴人
    亦自陳為同一建物 (本院第8 卷上訴狀)； 而系爭建物全部
    均已滅失之事實，有高雄縣政府97年3 月7 日府建管字第
    09700465 35 號函文載明「經查旨案查封之地上物，已被拆
    除，現況已無地上物」，附於本院82年執全字第156 號卷內
    可參；而上訴人提起第3 人異議之訴係以系爭建物為其所有
    為標的，系爭建物既已滅失，所有權亦因之而消滅，則上訴
    人對系爭建物自無所有權可言，上訴人再以系爭建物為其所
    有而提起第3 人異議之訴，自屬於法無據，不應准許。
七、況上訴人之債權人李和隆亦已代位上訴人及自行就系爭建物
    提起第3 人異議之訴，經李和隆以其向上訴人買受系爭土地
    時，系爭建物已滅失而自未取得系爭房屋之所有權，李和隆
    主張為所有權人及代位上訴人，提起第三人異議之訴，亦因
    建物均已滅失，而遭判決敗訴確定等情，亦有台灣高等法院
    高雄分院97年上字第165 號民事判決足稽，上訴人再提起本
    件訴訟亦難認為有理由。
八、綜上所述，本件上訴人依強制執行法第15條規定，訴請撤銷
    本院82年度執全字第156 號甲○○與丙○○間假扣押強制執
    行事件，就門牌號碼高雄縣仁武鄉○○路248 號如附圖所示
    A 、C 部分所為查封之強制執行程序應予撤銷，為無理由 (
    附圖所示B 部分業經原審判決上訴人勝訴，被上訴人並未提
    起上訴)。 原審為上訴人敗訴之判決，理由雖有不同，然結
    論相同。上訴意旨指摘原判決不當，求予廢棄改判，為無理
    由，應予駁回。
九、本件事證已明，兩造其餘主張及攻擊防禦方法，核與判決結
    果不生影嚮，爰不一一論述。
十、據上論結：本件上訴為無理由，依民事訴訟法第436 條之1
    第3 項、第449 條第2 項、第385 條第1 項前段、第78條，
    判決如主文。
中    華    民    國    98    年    7     月    29    日
                  民事第四庭審判長法  官  林玉心
                                  法  官  楊淑珍
                                  法  官  王奕勛
正本係照原本作成。
本判決不得上訴。
中    華    民    國    98    年    7     月    29    日
                                  書記官  卓榮杰


司法院資訊處製作；財團法人民間司法改革基金會備份。
